臺灣高雄地方法院刑事判決　　　　　 100年度審訴字第1312號
公　訴　人　臺灣高雄地方法院檢察署檢察官
被　　　告　王嘉誠
上列被告因違反臺灣地區與大陸地區人民關係條例等案件，經檢
察官提起公訴（100年度偵緝字第122號），嗣本院訊問被告後，
因被告就其被訴事實為有罪之陳述，經詢問被告及檢察官之意見
後，合議庭裁定由受命法官依簡式審判程序獨任審理，並判決如
下：
    主  文
王嘉誠共同犯民國九十二年十月二十九日修正前臺灣地區與大陸
地區人民關係條例第七十九條第三項、第一項之使大陸地區人民
非法進入臺灣地區未遂罪，累犯，處有期徒刑陸月，如易科罰金
，以銀元參佰元即新台幣玖佰元折算壹日，減為有期徒刑參月，
如易科罰金，以銀元參佰元即新台幣玖佰元折算壹日。
    事實及理由
一、本件被告王嘉誠所犯均為死刑、無期徒刑、最輕本刑為3年
    以上有期徒刑以外之罪，其於審判程序中就被訴事實為有罪
    之陳述，經本院告知簡式審判程序之旨，並聽取當事人意見
    後，認宜進行簡式審判程序，爰依刑事訴訟法第273條之1第
    1 項規定，裁定進行簡式審判程序，合先敘明。又簡式審判
    程序之證據調查，依刑事訴訟法第273條之2規定，不受同法
    第159條第1項審判外陳述排除之限制，再被告對於卷內之各
    項證據亦不爭執證據能力（本院卷第47頁背面），故卷內所
    列之各項證據，自得作為證據，先予敘明。
二、本件犯罪事實及證據，除證據部分補充「被告於本院審理中
    之自白」外，餘均引用附件檢察官起訴書所載。
三、新舊法之比較適用：
  (一)被告王嘉誠行為後，臺灣地區與大陸地區人民關係條例第79
    條第1 項業於92年10月29日修正公布，並於同年12月31日施
    行，該條項之法定刑由「5 年以下有期徒刑、拘役或科或併
    科新臺幣50萬元以下罰金」，修正為「1 年以上7 年以下有
    期徒刑，得併科新臺幣100 萬元以下罰金」，比較新舊法之
    結果，修正後之規定顯不利於被告，自應依被告行為時即修
    正前之規定處斷。
  (二)被告王嘉誠行為後，刑法業於94年2月2日修正公布部分條
    文，並於95年7月1日施行。依修正後刑法第2條第1項規定「
    行為後法律有變更者，適用行為時之法律。但行為後之法律
    有利於行為人者，適用最有利於行為人之法律」，此條規定
    與刑法第1條罪刑法定主義契合，係規範行為後法律變更所
    生新舊法律比較適用之準據，是刑法第2條本身雖經修正，
    尚無比較新舊法之問題，應一律適用裁判時之現行刑法第2
    條，以決定適用之刑罰法律，先予敘明。又本次修正涵蓋之
    範圍甚廣，故比較新舊法時，應就罪刑有關之共犯、牽連犯
    、連續犯、有無累犯加重、自首減輕暨其他法定加減原因與
    加減例等一切情形，綜其全部罪刑之結果而為比較，有最高
    法院95年5月23日95年度第8次刑庭會議決議可資參照。茲就
    本案有關之新舊法比較部分，臚列如下：
  1.被告行為後，刑法第33條第5 款關於罰金刑之規定業經修正
    ，修正前刑法第33條第5 款規定：「罰金：1 元（銀元）以
    上」，並依現行法規所定貨幣單位折算新臺幣條例規定，以
    銀元1 元折算新臺幣3 元，修正後刑法第33條第5 款則規定
    ：「罰金：新臺幣1000元以上，以百元計算之」，惟修正後
    刑法第33條第5 款所定罰金刑最低數額，較之修正前提高，
    自以修正前刑法第33條第5 款規定較有利於被告。
  2.關於共同正犯部分，修正前刑法第28條規定：「二人以上共
    同實施犯罪之行為者，皆為正犯」，修正後則規定為「二人
    以上共同實行犯罪之行為者，皆為正犯」，依修法意旨乃為
    強調個人責任，及犯罪係處罰行為，而非處罰行為人之思想
    或惡性，即重視客觀之犯罪行為，故有修正共同正犯之參與
    類型，確定在「實行」概念下之共同參與行為，始成立共同
    正犯，以別於舊法時代將「實施」二字涵蓋陰謀、預備、著
    手、實行之概念在內。經比較新舊法結果，修正後刑法對於
    共同正犯之規定較為限縮，自以適用修正後刑法對於被告較
    為有利。
  3.刑法第55條牽連犯規定於此次修正過程中予以刪除，且此一
    刪除足資影響行為人刑罰之法律效果，係屬法律變更。本件
    被告所犯修正前臺灣地區與大陸地區人民關係條例第79條第
    1 項之使大陸地區人民非法進入臺灣地區罪及刑法第216 條
    、第214 條行使使公務員登載不實文書罪間，具有方法、目
    的之牽連關係，依修正前刑法第55條後段規定，本得適用牽
    連犯而以一罪論。惟修正後刑法刪除前開牽連犯之規定，以
    致被告前揭行為須依法分別論以數罪而併罰之，經依修正後
    刑法第2條第1項規定比較新、舊法之結果，仍以行為時、即
    修正前刑法第55條後段規定較有利於被告。
  4.被告行為後，刑法第47條累犯原規定：「受有期徒刑之執行
    完畢或受無期徒刑或有期徒刑一部之執行而赦免後，五年以
    內再犯有期徒刑以上之罪者，為累犯，加重本刑至二分之一
    。」，修正後之刑法第47條規定為：「受徒刑之執行完畢，
    或一部之執行而赦免後，五年以內故意再犯有期徒刑以上之
    罪者，為累犯，加重本刑至二分之一。第九十八條第二項關
    於因強制工作而免其刑之執行者，於受強制工作處分之執行
    完畢或一部之執行而免除後，五年以內故意再犯有期徒刑以
    上之罪者，以累犯論。」。本件被告所犯係屬故意犯罪，不
    論依新法或舊法均構成累犯，應適用修正前刑法之規定。
  5.綜合上述各條文修正前、後之比較，以被告行為時即95年7
    月1 日修正施行前之刑法，較有利於被告，自應依修正後刑
    法第2 條第1 項前段規定，適用修正前刑法之相關規定予以
    論處。
四、按大陸地區人民非經主管機關許可，不得進入臺灣地區；又
    不得使大陸地區人民非法進入臺灣地區，臺灣地區與大陸地
    區人民關係條例第10條第1 項及第15條第1 項第1 款定有明
    文。次按臺灣地區與大陸地區人民關係條例第79條第1 項處
    罰違反同條例第15條第1 款所定使大陸地區人民非法進入臺
    灣地區罪，凡非經合法手續進入者皆包含之，自不以偷渡進
    入者為限（最高法院90年度台上字第3180號判決意旨參照）
    。故核被告王嘉誠所為，係犯92年10月29日修正前臺灣地區
    與大陸地區人民關係條例第79條第3 項、第1 項之使大陸地
    區人民非法進入臺灣地區未遂罪及刑法第216 條、第214 條
    行使使公務員登載不實文書罪。被告使公務員登載不實之低
    度行為，應為行使之高度行為所吸收，不另論罪。又被告與
    另案被告范順蘭等人就前開使大陸地區人民非法進入臺灣地
    區未遂及行使使公務員登載不實文書罪之犯行，有犯意聯絡
    及行為分擔，應論以共同正犯；被告與大陸地區人民陳尾妹
    就行使使公務員登載不實文書犯行部分，有犯意聯絡及行為
    分擔，應論以共同正犯。至被告所犯使大陸地區人民非法進
    入臺灣地區罪部分，陳尾妹本即係該罪之標的，尚無與被告
    成立共同正犯之餘地，附此敘明。被告所犯修正前臺灣地區
    與大陸地區人民關係條例第79條第1 項之使大陸地區人民非
    法進入臺灣地區未遂罪及刑法第216 條、第214 條行使使公
    務員登載不實文書罪間，有方法、目的之牽連關係，應依修
    正前刑法第55條之規定，從一重之修正前臺灣地區與大陸地
    區人民關係條例第79條第1 項之使大陸地區人民非法進入臺
    灣地區未遂罪處斷。又被告有起訴書犯罪事實欄所載之犯罪
    前科及執行情形，有臺灣高等法院被告前案紀錄表1 份在卷
    可查，其於上開有期徒刑執行完畢後5 年內，故意再犯本件
    有期徒刑以上之罪，為累犯，應依刑法第47條第1 項之規定
    加重其刑。另被告已著手於犯罪行為而未遂，爰依刑法第25
    條第2 項之規定減輕其刑，並依法先加後減之。審酌被告以
    假結婚方式，使大陸地區人民非法入境臺灣地區，影響國家
    對於戶政及大陸人士來臺事務管理之正確性，更產生國家安
    全之潛在危害及社會問題，所為實不足取，惟念其犯後坦承
    犯行、深表悔意、態度良好，及其犯罪之情節、動機、手段
    、目的、所生危害，暨其經濟狀況、智識程度等一切情狀，
    爰量處如主文所示之宣告刑及諭知易科罰金之折算標準。
五、又96年6 月15日訂定之中華民國九十六年罪犯減刑條例，業
    於96年7 月4 日經總統公布，於同年月16日施行，被告犯罪
    時間係在96年4 月24日以前，所犯合於該條例得予減刑之要
    件，爰依同條例第2 條第1 項第3 款、第7 條規定，減其宣
    告刑二分之一，併依同條例第9 條規定，諭知易科罰金之折
    算標準。
六、被告犯罪時之刑法第41條第1 項前段規定「犯最重本刑為5
    年以下有期徒刑以下之刑之罪，而受6 個月以下有期徒刑或
    拘役之宣告，因身體、教育、職業、家庭之關係或其他正當
    事由，執行顯有困難者，得以1 元以上3 元以下折算1 日，
    易科罰金」，又被告行為時之易科罰金折算標準，修正前罰
    金罰鍰提高標準條例第2 條前段（現已刪除）規定，就其原
    定數額提高為100 倍折算1 日，則本件被告行為時之易科罰
    金折算標準，應以銀元300 元折算1 日，經折算為新臺幣後
    ，應以新臺幣900 元折算為1 日；惟95年7 月1 日修正公布
    施行之刑法第41條第1 項前段則規定「犯最重本刑為5 年以
    下有期徒刑以下之刑之罪，而受6 個月以下有期徒刑或拘役
    之宣告者，得以新臺幣1,000 元、2,000 元或3,000 元折算
    1 日，易科罰金」，比較修正前後之易科罰金折算標準，以
    95年7 月1 日施行前刑法第41條第1 項前段之規定，較有利
    於被告，自應依修正後刑法第2 條第1 項前段規定，適用修
    正前刑法第41條第1 項前段及廢止前罰金罰鍰提高標準條例
    第2 條之規定，定被告易科罰金之折算標準。
七、依刑事訴訟法第273 條之1 第1 項、第299 條第1 項前段、
    第310 條之2 、第454 條第2 項，92年10月29日修正前臺灣
    地區與大陸地區人民關係條例第79條第3 項、第1 項，刑法
    第2 條第1 項前段、第11條前段、第216 條、第214 條、第
    25條第2 項、第47條第1 項、第71條第1 項，修正前刑法第
    28 條 、第55條、第41條第1 項前段，廢止前罰金罰鍰提高
    標準條例第2 條，中華民國九十六年罪犯減刑條例第2 條第
    1 項第3 款、第7 條、第9 條，判決如主文。
本案經檢察官王清海到庭執行職務。
中    華    民    國    100     年    7   月    11    日
                  刑事第十庭   法  官  張  震
以上正本證明與原本無異。
如不服本判決應於收受判決後10日內向本院提出上訴書狀，並應
敘述具體理由。其未敘述上訴理由者，應於上訴期間屆滿後20日
內向本院補提理由書(均須按他造當事人之人數附繕本)「切勿逕
送上級法院」。
中    華    民    國    100     年    7   月    11    日
                               書記官  邱家銘
附錄本判決論罪之法條：
民國92年10月29日修正前臺灣地區與大陸地區人民關係條例第79
條第1項
違反第15條第1款規定者，處5年以下有期徒刑、拘役或科或併科
新台幣50萬元以下罰金。
刑法第216條
行使第210條至第215條之文書者，依偽造、變造文書或登載不實
事項或使登載不實事項之規定處斷。
刑法第214條
明知為不實之事項，而使公務員登載於職務上所掌之公文書，足
以生損害於公眾或他人者，處3年以下有期徒刑、拘役或5百元以
下罰金。
附件：臺灣高雄地方法院檢察署檢察官起訴書
                                    100年度偵緝字第122號
    被      告  王嘉誠  男  41歲（民國○○年○月○○日生）
                        住臺中市○區○○路一段36號16樓之
                        11
                        居臺中市○區○○街3巷14號5樓501
                        室
                        國民身分證統一編號：Ｚ000000000號
上列被告因偽造文書等案件，業經偵查終結，認應提起公訴，茲
將犯罪事實及證據並所犯法條分敘如下：
        犯罪事實
一、王嘉誠（原名「王銘隆」）於90年間曾因違反著作權法案件
    ，經臺灣高等法院高雄分院判處有期徒刑6月確定，於民國
    91年11月21日縮刑假釋出監付保護管束，92年3月2日保護管
    束期滿。詎其仍不知悛悔，明知大陸地區人民非經臺灣地區
    主管機關許可，不得進入臺灣地區，竟因經濟狀況窘迫，與
    其前妻蔡玉嵐（原名「蔡美玉」，另案判決確定）在報紙分
    類廣告看到介紹他人前往大陸地區假結婚廣告後前往應徵，
    與址設高雄市苓雅區○○○路「泰和婚姻介紹所」之負責人
    范順蘭（原名「范菱芝」）、員工蘇銘庠、張吉釧等人（均
    已另案起訴）基於使大陸地區人民非法進入臺灣地區之犯意
    聯絡，約定由范順蘭等人提供前往大陸地區機票旅費食宿及
    新臺幣（下同）3萬元之報酬，安排王嘉誠與蔡玉嵐前往大
    陸地區福建省福州市，與大陸地區人民陳尾妹於92年8月28
    日在福建省福州市公證處完成公證結婚之登記手續，並取得
    大陸地區結婚公證書，返國後旋持向海基會辦理文書驗證。
    嗣於92年9月26日持上開公證書、文書認證向高雄市左營區
    戶政事務所辦理結婚登記，使該戶政事務所不知情之公務員
    將上開不實結婚事項登載於職務上所掌之戶籍登記簿、戶籍
    謄本，足生損害於戶政主管機關對於結婚登記管理、人民身
    份關係管理之正確性。再由蘇銘庠擔任王嘉誠之代理人，代
    向內政部警政署入出境管理局（已於96年1月2日起改制為行
    政院入出國及移民署，下稱境管局）申請「大陸地區人民進
    入臺灣地區旅行證申請書」，並檢附上述登載不實之戶籍謄
    本，及結婚證明書、公證書、保證書等資料，交付予境管局
    之承辦人員而行使之，以配偶探親來臺之理由申請陳尾妹入
    境，該局承辦人員於實質審查後核准來臺探親，惟陳尾妹迄
    今並未入境臺灣地區。
三、案經檢察官自動簽分偵辦。
        證據並所犯法條
一、證據清單
┌──┬─────────┬─────────────┐
│編號│證據方法          │待證事實                  │
│    │                  │                          │
├──┼─────────┼─────────────┤
│ 一 │被告王嘉誠於偵查中│坦承於上揭時、地與大陸地區│
│    │之陳述            │女子陳尾妹在大陸地區福建省│
│    │                  │福州市公證處完成假結婚公證│
│    │                  │手續，並於上揭時間向高雄市│
│    │                  │左營區戶政事務所辦理結婚登│
│    │                  │記，且由泰和婚姻介紹所工作│
│    │                  │人員蘇銘庠向境管局申請大陸│
│    │                  │地區人民進入臺灣地區旅行證│
│    │                  │申請書，該局承辦人員審查後│
│    │                  │核准發予陳尾妹旅行證，被告│
│    │                  │王嘉誠因而獲得大陸地區機票│
│    │                  │食宿免費及1萬多元報酬等利 │
│    │                  │益。                      │
├──┼─────────┼─────────────┤
│ 二 │被告與陳尾妹之結婚│被告違反臺灣地區與大陸地區│
│    │登記申請書、大陸地│人民關係條例及偽造文書之事│
│    │區人民申請進入臺灣│實。                      │
│    │地區旅行證申請書、│                          │
│    │戶籍資料、法務部入│                          │
│    │出境資訊連結作業、│                          │
│    │財團法人海峽交流基│                          │
│    │金會證明、中華人民│                          │
│    │共和國福建省福州市│                          │
│    │公證處結婚證明書  │                          │
└──┴─────────┴─────────────┘
二、核被告所為，係違反修正前臺灣地區與大陸地區人民關係條
    例第79條第1項、第3項之使大陸地區人民非法進入臺灣地區
    未遂罪嫌、刑法第214條之使公務員登載不實文書罪嫌、刑
    法第216條之行使使公務員登載不實文書罪嫌。被告就使大
    陸地區人民非法進入臺灣地區罪未遂部分，與另案被告范順
    蘭、蘇銘庠、張吉釧等人有犯意聯絡、行為分擔；被告與陳
    尾妹就使公務員登載不實文書與行使使公務員登載不實文書
    部分有犯意聯絡、行為分擔，均請論以共同正犯。而上揭被
    告之使公務員登載不實文書之低度行為，均應為行使之高度
    行為所吸收，均不另論罪。又被告所為使大陸地區人民非法
    進入臺灣地區未遂罪及行使使公務員登載不實罪，其行為、
    時間屬個別獨立，但有方法、目的之牽連關係，應依刑法修
    正前牽連犯之規定，從一重之使大陸地區人民非法進入臺灣
    地區未遂罪處斷。又被告有如犯罪事實欄所示之刑案前科記
    錄，其於有期徒刑執行完畢後5年內故意再犯本件有期徒刑
    以上之罪，為累犯，請依刑法第47條規定加重其刑。
三、依刑事訴訟法第251條第1項提起公訴。
    此  致
臺灣高雄地方法院
中    華    民    國   100    年    4     月    12    日
                              檢  察  官   李佳韻
上正本證明與原本無異
中    華    民    國   100    年    4     月    19    日
                              書  記  官
所犯法條
中華民國刑法第214條
（使公務員登載不實罪）
明知為不實之事項，而使公務員登載於職務上所掌之公文書，足
以生損害於公眾或他人者，處 3 年以下有期徒刑、拘役或 5 百
元以下罰金。
中華民國刑法第216條
（行使偽造變造或登載不實之文書罪）
行使第 210 條至第 215 條之文書者，依偽造、變造文書或登載
不實事項或使登載不實事項之規定處斷。
臺灣地區與大陸地區人民關係條例第79條（修正後）
違反第15條第1款規定者，處1年以上7年以下有期徒刑，得併科
新臺幣1百萬元以下罰金。
意圖營利而犯前項之罪者，處3年以上10年以下有期徒刑，得併
科新臺幣5百萬元以下罰金。
前2項之首謀者，處5年以上有期徒刑，得併科新臺幣1千萬元以
下罰金。
前3項之未遂犯罰之。